【裁判字號】    98,訴,2938
【裁判日期】    980930
【裁判案由】    違反電信法等
【裁判全文】
臺灣臺中地方法院刑事判決              98年度訴字第2938號
公  訴  人  臺灣臺中地方法院檢察署檢察官
被      告  乙○○
上列被告因違反電信法等案件，經檢察官提起公訴（98年度偵字
第12680號），本院判決如下：
    主  文
本件管轄錯誤，移送於臺灣臺北地方法院。
    理  由
一、公訴意旨略以：被告乙○○明知人民之祕密通訊自由應受保
    障，任何人非依法令均不得窺視、竊聽他人非公開之活動、
    言論、談話，且電信事業及專用電信處理之通信，他人不得
    盜接、盜錄或以其他非法之方法侵犯其秘密。緣其與被害人
    甲○○夙有生意往來，詎其為窺探甲○○之私人資金帳務往
    來情形，在網際網路見「神鷹科技有限公司」（下稱神鷹公
    司，負責人林家田等人業已提起公訴）刊登販賣監聽器材之
    廣告網頁後，基於妨害祕密、監察他人通訊及侵犯通信祕密
    之犯意，於民國97年6月3日，撥打廣告網頁刊登之聯絡電話
    00-00000000號，致電址設臺中市○區○○街212號之神鷹公
    司，與神鷹公司負責人林家田洽妥購買監聽軟體事宜後，隨
    即由神鷹公司派員李采真，前往乙○○位在臺北市○○○路
    ○段135號15號3樓310室之辦公處所，以新臺幣（下同）3萬
    餘元之代價，為其安裝「萬里通」監聽軟體【主要功能有三
    ：雙向通話監聽、現場環境監聽及簡訊強制通報】於其自備
    之NOKIA牌N95型號序號：00000000000000號手機內。其旋於
    97年6月中旬某日，藉被害人生日之機會，將該手機贈與被
    害人使用，並自97年10月26日起迄97年11月3日止期間，以
    其持用之手機門號0000000000號、0000000000號，違法監察
    被害人持用而搭配上開序號手機使用之門號0000000000 號
    ，以此窺視、竊聽被害人與他人間之非公開活動、言論及談
    話，並侵害被害人之通信祕密。嗣於98年3月9日，經警前往
    神鷹公司執行搜索，扣得監聽手機之出貨單據及帳冊後，於
    98年4月29日循線查獲被告，並於98年5月7日，通知被害人
    提供上開序號：00000000000000號手機交警查扣，被害人始
    悉上情，因認被告涉犯刑法第315條之1第1款之窺視、竊聽
    非公開活動言論、談話；通訊保障及監察法第24條第1項之
    違法監察他人通訊、電信法第6條、第56條之1第1項之侵犯
    通訊祕密等罪嫌。
二、按案件由犯罪地或被告之住所、居所或所在地之法院管轄，
    刑事訴訟法第5條第1項定有明文；次按數同級法院管轄之案
    件相牽連者，得合併由其中一法院管轄。前項情形，如各案
    件已繫屬於數法院者，經各該法院之同意，得以裁定將其案
    移件送於一法院合併審判之；有不同意者，由共同之直接上
    級法院裁定之。不同級法院管轄之案件相牽連者，得合併由
    其上級法院管轄。已繫屬於下級法院者，其上級法院得以裁
    定命其移送上級法院合併審判。但第7條第3款之情形，不在
    此限；又數人共犯一罪或數罪者，為相牽連案件，刑事訴訟
    法第6條、第7條第2款固分別有明文規定。惟如數人所犯之
    罪分係個別獨立之犯罪類型，即無所謂數人「共犯」一罪或
    數罪之情形存在，自不待言。復按無管轄權之案件，應諭知
    管轄錯誤之判決，並同時諭知移送於管轄法院，且得不經言
    詞辯論為之，刑事訴訟法第304條、第307條定有明文。
三、經查，(一)被告乙○○之住、居所均設於臺北市等情，有卷
    附年籍資料及被告個人基本資料查詢結果1紙在卷可稽。又
    被告係先委託神鷹公司人員李采真，前往其位於臺北市○○
    ○路○段135號15號3樓310室之辦公處所安裝「萬里通」監聽
    軟體於其自備之NOKIA牌N95型號序號：00000000000000號手
    機內，再藉被害人生日之機會，在該辦公處所，將該手機贈
    與被害人，由被害人在臺北市通話使用等情，亦據被告及被
    害人於警詢中陳明在卷，足見被告被訴無故利用工具或設備
    窺視、監聽他人非公開之活動、言論、談話、違法監察他人
    通訊、侵犯他人通訊祕密等罪之犯罪地及結果地，均在臺北
    市甚明。至被告雖於97年6月3日打電話向設於臺中市之神鷹
    公司購買監聽軟體，惟被告此舉僅止於犯罪之預備階段，尚
    未著手為被訴之上開各罪之構成要件行為，而上開各罪復均
    未有預備犯之處罰規定，自不得認神鷹公司所在地臺中市，
    係本件之犯罪地或結果地。公訴意旨認神鷹公司所在之臺中
    市亦屬被告犯罪行為地之一環，容有誤會。是被告之住、居
    所地及犯罪地均不在本院管轄範圍內，本院就被告涉犯上開
    各罪之犯行，實無固有管轄權甚明。(二)再者，神鷹公司實
    際負責人林家田及該公司人員李采真等人前開販賣、安裝「
    萬里通」監聽軟體之行為，依起訴書所載係涉犯刑法第315
    條之2第1項之圖利供給工具設備便利他人窺視、竊聽、電信
    法第56條第2項後段之非法販賣電信器材等罪嫌，該2罪既經
    單獨立法為個別之犯罪類型，縱無正犯，亦可成罪，復與被
    告被訴之上開罪名互異，即無刑事訴訟法第7條第2款所定數
    人「共犯」一罪或數罪之情形存在，顯非屬上述之相牽連案
    件，自無從取得牽連管轄權。公訴意旨以林家田、李采真等
    人涉犯之圖利供給工具設備便利他人窺視、竊聽罪、非法販
    賣電信器材罪，各為被告被訴之窺視、竊聽非公開活動言論
    、談話罪、侵犯通訊祕密罪之實質幫助犯為由，認本件係相
    牽連案件，尚屬無據。
四、綜上所述，本院對被告涉犯上開各罪犯行均無管轄權，應由
    犯罪地之臺灣臺北地方法院管轄，公訴人誤向本院提起公訴
    ，與首揭規定未合，爰不經言詞辯論，逕諭知管轄錯誤之判
    決，並移送於有管轄權之臺灣臺北地方法院審理。
據上論斷，應依刑事訴訟法第304條、第307條，判決如主文。
中    華    民    國    98    年    9    月    30     日
                        臺灣臺中地方法院刑事第5庭
                            審判長法  官  張靜琪
                                  法  官  莊嘉蕙
                                  法  官  丁智慧
以上正本證明與原本無異。
如不服本判決應於收受判決後10日內向本院提出上訴書狀，並應
敘述具體理由；其未敘述上訴理由者，應於上訴期間屆滿後20日
內向本院補提理由書（均須按他造當事人之人數附繕本）「切勿
逕送上級法院」。
                                  書記官  林錦源
中    華    民    國    98    年    9    月    30     日


司法院資訊處製作；財團法人民間司法改革基金會備份。
